【裁判字號】    97,交抗,2043
【裁判日期】    971211
【裁判案由】    違反道路交通管理處罰條例
【裁判全文】
臺灣高等法院交通事件裁定            97年度交抗字第2043號
    抗  告  人
    即受處分人  甲○○
上列抗告人因違反道路交通管理處罰條例案件，不服臺灣桃園地
方法院97年度交聲字第686號，中華民國97年10月22日裁定，提
起抗告，本院裁定如下：
    主  文
抗告駁回。
    理  由
一、原裁定意旨略以：
  (一)受處分人於97年2月2日中午12時59分許，駕駛車牌號碼ND-9
    011號（原裁定均誤繕為ND-0011號）自小客車行經國道二號
    「西向」12公里南桃園交流道出口匝道時，因該處行車號誌
    轉換為紅燈，其即行駛路肩並迄至轉換號誌為綠燈之際，利
    用路肩超越前車左轉至桃園縣桃園市○○○路行駛等節，業
    經證人即查獲警員林家豪、陳聰賢到庭證述查獲及舉發經過
    明確（見原審97年7月8日訊問筆錄第1至5頁），且由警員林
    家豪所拍攝舉發錄影內容光碟經原審當庭勘驗顯示：拍攝地
    點為車內，自前擋風玻璃向外攝影，該處是國道二號高速公
    路南桃園交流道出口匝道，拍攝車輛前方有一台白色小客車
    ，白色小客車前方突有一深色車輛駛出至路肩停等紅綠燈，
    於綠燈後自路肩向前行駛並左轉繼續行駛，拍攝車輛加速行
    駛之情形，並接近深色車輛緊跟在後，前方深色車輛至此可
    看出車牌號碼為ND-9011，並停放在路邊，車內下車之人即
    為受處分人本人一情，亦經原審製有勘驗筆錄一份及翻拍照
    片42幀、受處分人違規路徑圖一紙附卷足稽，並佐以受處分
    人自承其當日所駕駛之車輛為寶藍色、車牌號碼ND-9011號
    一詞（見上開原審訊問筆錄第1、2頁），足認受處分人確有
    於上開時間、地點駕駛車牌號碼ND-9011號自小客車行駛路
    肩之事實無誤。
  (二)至受處分人雖以：警員最後攔查地點距離南桃園交流道匝道
    出口處有一段距離，且當日陰雨氣候不佳，質疑警員當日舉
    發違規有所謬誤云云，然證人即警員林家豪於原審訊問時結
    稱：當日伊係坐在警車副駕駛座停等紅綠燈，因見前方有車
    輛利用路肩待綠燈要超車左轉，有先記下違規車輛車號、顏
    色、廠牌，並立即攝影存證，後來就鳴警報器將違規車輛攔
    下，且攔檢過程中均可以目視該車等語（見上開原審訊問筆
    錄第2、3頁）、證人即警員陳聰賢於原審訊問時結述：當日
    是由伊駕駛警車，在南桃園交流道停等紅綠燈，林家豪先發
    現受處分人駛出路肩欲超車，伊亦有看到違規情形，伊就駕
    車攔停該違規車輛，該車均未脫離伊與林家豪視線，伊能確
    定違規車輛就是車牌號碼ND-9011號自小客車等詞（見原審
    上開訊問筆錄第4、5頁），且有立即拍攝違規舉發過程錄影
    在卷，並經原審說明如前，顯見舉發警員林家豪、陳聰賢舉
    發當日確實在受處分人所駕駛車牌號碼ND-9011號自小客車
    之後方，有親眼目睹受處分人行駛路肩之舉，且舉發警員林
    家豪並立即以攝影方式採證，而駕駛警車之警員陳聰賢亦自
    後鳴警笛攔停由受處分人駕駛之上開車輛，是舉發警員林家
    豪、陳聰賢二人既自始至終均跟在受處分人所駕駛車輛之後
    ，實無可能發生舉發謬誤之情事，是受處分人上開所辯，顯
    屬事後卸責之詞，難以採信。
  (三)又受處分人以本件舉發地點有誤指摘原處分不當，核與到庭
    之證人林家豪、陳聰賢均證稱：正確地點是西向12公里處，
    違規單有誤寫一語相符（見上開原審訊問筆錄第7頁），是
    原處分將本件違規地點誤載為「國道二號東向12公里處」，
    即與事實不符，且原處分機關僅對受處分人課處罰鍰，而疏
    未依道路交通管理處罰條例第63條第1項第1款規定記違規點
    數一點，亦難認適法，是受處分人既經原審認定有駕車行駛
    高速公路違規使用路肩之違規事實，業如前述，然原處分既
    有上開違誤之處，即應予撤銷，爰由原審將原處分撤銷，自
    為裁定受處分人甲○○處罰鍰新臺幣4,000元，並記違規點
    數1點等語。
二、抗告意旨略以：
  (一)據改制前行政法院，即現最高行政法院61年判字第70號、62
    年判字第402號、75年判字第309號判例要旨：「認定事實，
    須憑證據，不得出於臆測或推論，倘無證據足資認定有堪以
    構成行政罰要件之事實存在，則其處罰即不能認為合法。」
    本件原審法院未詳加審查，僅憑舉發人片面證詞略以：「當
    日是由伊駕駛警車，在南桃園交流道停等紅綠燈，林家豪先
    發現受處分人駛出路肩欲超車，伊亦有看到違規情形，伊就
    駕車攔停該違規車輛，該車均未脫離伊與林家豪視線，伊能
    確定違規車輛就是車牌號碼ND-0011號（應係ND-9011號）自
    小客車」等詞，及於大興西路3段700號附近攔停受處分人之
    車牌號碼之翻拍照片作為推認行駛路肩之證，並裁定受處分
    人有違規行駛路肩，顯與前開判例要旨不合，殊不知受處分
    人於大興西路3段700號 (平面道路)附近接受國道警察攔停
    ，僅是為避免困擾、尊重配合警察公權力行使之守法表現，
    而原審在未有積極證據下認定受處分人之行為足堪構成行政
    罰之要件事實，實僅憑臆測及一己之推論，其裁定難認為合
    法。
  (二)受處分人名義乃構成處分書之重要部分，原審法院所為裁定
    ，將受處分人名義「甲○○」填載為「陳俊明」 (原審裁定
    書第2頁第17行)即有瑕疵；且抗告人係駕駛車號ND-9011號
    自小客車，原審裁定受處份人駕駛車牌號碼為ND-0011號亦
    有錯誤；加以原處分書所指稱之違規地點與所指稱之違規事
    實亦不符，均足證原審裁定有誤，應予撤銷等語。
三、本院查：
  (一)按證人陳聰賢與林家豪乃為原審認定受處分人有前開違規行
    為之原證人，係偶然因執行勤務而舉發本案，與受處分人並
    無宿怨，當無甘冒觸犯偽證罪責，蓄意構詞誣陷之理，況於
    本件卷存證據資料內並無任何積極證據足以證明證人上開證
    詞係屬虛偽，亦無足以令人顯信證人之證述為不可採之品性
    證據或前科證據存在，自不得僅以無其他佐證為由，抹煞其
    在訴訟上所具有之證人資格；因此其於原審調查時經具結後
    ，以言詞供述本件訴訟上之待證事實（即受處分人有前開違
    規事實），已足擔保其真實性及憑信性。且證人陳聰賢與林
    家豪為警員，執行公路交通違規稽查工作屬其重要職務之一
    ，就駕駛人交通違規行為之認定必有相當之專業訓練，應具
    有客觀、中正與公平之特質，而無故意偏頗之虞，是此種逕
    由公務員所為之事實認定，除非有其他積極證據，足資認定
    公務員於執行職務時，有故意或過失侵害人民權利之情形，
    或處分本身有重大明顯之瑕疵應予撤銷外，否則本於行政目
    的達成之必要、公權力之尊重、公信力之維持，司法機關通
    常亦多予尊重，並儘力維持，以秉持行政、司法相互合作、
    制衡之原理，共同維護國家機能之正常運行。行政罰法第7
    條第1項固規定：「違反行政法上義務之行為非出於故意或
    過失者，不予處罰。」，惟同法第1條但書規定：「其他法
    律有特別規定者，從其規定。」，而道路交通管理處罰條例
    第85條第4項規定：「依本條例規定逕行舉發或同時併處罰
    其他人之案件，推定受逕行舉發人或該其他人有過失」，益
    將上開有關逕行舉發之法定效力予以明文化，即依上開法條
    意旨，受處分人既經逕行舉發違規，即經推定為有過失，若
    受處分人主張並無過失，自應負舉證責任，而屬行政罰法第
    1條但書所稱之特別規定。
  (二)次按取捨證據及認定事實，乃法院自由判斷職權之行使，其
    對於證據證明力所為之判斷，茍係基於吾人日常生活之經驗
    ，而未違背客觀上應認為確實之定則，並已敘述其何以為此
    一判斷之理由，即不能指為違法。查原審業已詳述認定受處
    分人確有上開違規之依據，且原審所為之判斷亦不違背經驗
    法則及論理法則，是原審以受處分人異議無理由，而駁回其
    異議，核無不合。觀諸抗告意旨(一)係就原審按卷內證據資料
    依職權自由裁量之事項反覆爭執。(二)係以原審法院所為裁定
    ，將受處分人名義「甲○○」填載為「陳俊明」有瑕疵；且
    受處分人係駕駛車號ND-9011號自小客車，原審裁定受處分
    人駕駛車牌號碼為ND-0011號亦有錯誤；加以原處分書所指
    稱之違規地點與所指稱之違規事實亦不符，均足證原審裁定
    有誤，應予撤銷等語為由，提起抗告。然經核原審裁定並無
    違反經驗、論理法則，受處分人於本院猶執警員陳述無佐證
    ，其絕無違規情事云云，並無理由；至於原裁定將受處分人
    名義「甲○○」填載為「陳俊明」、將受處分人駕駛車輛之
    車號ND-9011號填載為車號ND-0011號等內容，對照原審97年
    7月8日訊問筆錄記載均無錯誤，可認為顯係誤寫，就本件違
    規事實不生影響；而原處分書違規地點記載錯誤，則已經原
    裁定予以更正。綜上，原裁定已敘明受處分人違規之理由與
    證據，並說明原處分於法有據，而駁回異議，核原裁定認事
    用法尚無違誤，是本件抗告無理由，應予駁回。
四、據上論結，應依道路交通案件處理辦法第26條，刑事訴訟法
    第412條，裁定如主文。
中    華    民    國    97    年    12    月    11    日
                  刑事第十四庭  審判長法  官 陳志洋
                                      法  官 謝靜慧
                                      法  官 梁耀鑌
以上正本證明與原本無異。
不得再抗告。
                                      書記官 莊淑茹
中    華    民    國    97    年    12    月    11    日


司法院資訊處製作；財團法人民間司法改革基金會備份。
